【裁判字號】    88,上易,5803
【裁判日期】    890229
【裁判案由】    妨害公務
【裁判全文】
臺灣高等法院刑事判決                          八十八年度上易字第五八０三號
    上  訴  人  臺灣臺北地方法院檢察署檢察官
    被      告  甲○○
右上訴人因被告妨害公務案件，不服臺灣臺北地方法院八十八年度易字第三０五六號
，中華民國八十八年十一月二十五日第一審判決（起訴案號：臺灣臺北地方法院檢察
署八十八年度偵字第一六八四０號），提起上訴，本院判決如左：
    主      文
上訴駁回。
    理      由
一、本案經本院審理結果，認第一審判決對被告甲○○為無罪之諭知，核無不當，應
    予維持，並引用第一審判決書記載之證據及理由（如附件）。
二、檢察官雖以：原審以被告罹有精神疾病，於犯罪當時已心神喪失，其行為不罰，
    而為被告無罪判決，惟原審法院未將被告送精神鑑定，究竟如何認定被告於犯罪
    時心神喪失，未見合理之說明；又原審法院既認定被告心神喪失而為無罪判決，
    但卻認為被告到庭應訊時對答如流，與常人無異，而未諭知被告強制治療，前後
    不無矛盾之處，指摘原審判決不當而提起上訴。
三、經查，被告前於民國八十五年七月二十二日因精神分裂症前往行政院國軍退除役
    官兵輔導委員會臺北榮民總醫院精神科門診，並於八十五年七月二十二日至九月
    三日、八十六年十一月十九日至十二月十五日，及八十八年七月二十九日至八月
    三十日住院治療，被告於八十八年七月十三日之前已停藥半年，且數月未至該院
    門診，後因病症復發，且攻擊其父、拒服藥，而於八十八年七月二十七日經門診
    醫師強制其住院，住院期間可見病患情緒激躁、幻聽干擾嚴重、妄想狀態、對他
    人敵視、無病識感，至八十八年八月三十日病情穩定，方予出院，有該院八十九
    年一月二十一日（八九）北總行字第００三六九號函在本院卷內可稽，足徵被告
    之父張思聰於偵查中所為被告罹有精神病之證述即非子虛，則原審法院憑此事實
    、被告前曾因該病而就診，以及與當時客觀事實再併予觀察，認被告行為時因罹
    患精神病症而屬心神喪失狀態，並非無據；再查，被告於右揭行為後，業由醫師
    予以治療，至病情穩定後方行出院，核無任令罹病未予治療致有侵害社會之情形
    有間，原審未予併行宣告強制治療，亦難認有何違法。綜上，檢察官執上開理由
    提起上訴，為無理由，應予駁回。
據上論斷，應依刑事訴訟法第三百七十三條、第三百六十八條判決如主文。
中    華    民    國    八十九    年      二        月      二十九      日
                            臺灣高等法院刑事第十七庭
                                審判長法  官  陳  正  雄
                                      法  官  許  錦  印
                                      法  官  林  勤  純
右正本證明與原本無異。
不得上訴。
                                      書記官  賴  思  華
中    華    民    國    八十九    年      三        月        二        日
附件：
臺灣臺北地方法院刑事判決              八十八年度易字第三０五六號
    公  訴  人  臺灣臺北地方法院檢察署檢察官
    被      告  甲○○  男三十二歲( 民國○○○年○月○日生)
                        身分證統一編號：Ｚ000000000號
                        住台北市松山區市○○道○段八九號四樓
右列被告因妨害公務案件，經檢察官提起公訴（八十八年度偵字第一六八四０號），
本院改依通常訴訟程序審理，判決如左：
    主      文
甲○○無罪。
    理      由
一、公訴意旨略以：甲○○於民國八十八年七月十三日晚間九時許，自其位於台北市
    松山區市○○道○段八九號四樓之住處將瓷製碟子由窗口丟出，該址一樓住戶張
    志銘即報警處理。嗣於同日晚間十時許，台北市政府警察局松山分局中崙派出所
    之警員黃豐文與莊光坪到達欲詢問詳細情形時，甲○○明知前開警員係依法執行
    職務，仍大聲咆哮並以「幹你娘」等髒話當場侮辱之，前開警員即當場將甲○○
    逮捕。案經台北市政府警察局松山分局報告偵辦，被告甲○○涉有妨害公務罪嫌
    等語。
二、公訴人以被告涉有右揭犯行，係以(一)被告甲○○於警訊中之自白，(二)證人張思聰
    即被告之父及張志銘之證詞，(三)台北市政府警察局松山分局中崙派出所警員黃豐
    文之報告書等為據固非無據。惟查被告為精神分裂異常之病人，除有榮民總醫院
    之診斷證明書，及被告自八十六年十一月十九日起在該院診斷之病歷資料影本附
    於偵查卷中可證，證人即警員黃豐文亦到庭證稱被告常有無端將家中財物如錄影
    機等丟到樓下，那天被告情緒比較激動，我巡邏帶槍去處理，被告覺得受威脅故
    辱我，當時被告父親有說被告之情形無法處理，希望能將他送去強制診療等語
    ，被告亦辯稱：我有精神分裂症，那天不知道什麼原因人丟盤子，那段期間我
    私自停藥，所以失去控制，我現在已經按時服藥等語，再徵之被告之父張思聰於
    偵查中供稱：被告有精神分裂症，曾治療過有好一點，今年三月份有發病，之前
    曾丟過好幾次，警察來處理時，他口不擇言，喃喃自語亂等語，足見被告當時
    確係精神病發，陷於心神喪失之狀況，依刑法第十九條第一項，其行為不罰，又
    被告行為不罰者，應諭知無罪之判決，刑事訴訟法第三百零一條第一項定有明文
    ，從而本院應依上開條例規定諭知被告無罪。
三、另警員黃豐文雖稱被告之父張思聰要求將被告送去強制診療，惟查被告自行由家
    中到庭應訊時，其反應雖較為遲緩，但陳述有條有理，應答如流，顯見其於藥物
    控制下，已與常人無異故尚無令入相當處所，施以監護之必要，併此敘明。
據上論斷，應依刑事訴訟法第三百零一條第一項判決如主文。
本案經檢察官莊正到庭執行職務
中      華      民      國      八十八      年    十一    月    二十五  日
                                      臺灣臺北地方法院刑事第五庭
                                     法  官  劉  亭  柏
右正本證明與原本無異。
如不服本判決，應於判決送達後十日內，向本院提出上訴狀。
                                          書記官  羅  欣  宜
中      華      民      國      八十八      年    十一    月    二十六  日


司法院資訊處製作；財團法人民間司法改革基金會備份。
